【裁判字號】    94,訴,2092
【裁判日期】    951206
【裁判案由】    常業竊盜
【裁判全文】
臺灣臺中地方法院刑事判決              94年度訴字第2092號
公  訴  人  臺灣臺中地方法院檢察署檢察官
被      告  庚○○
                    （現因另案於臺灣臺中監獄臺中分監執行
            寅○○
            丁○○
上列被告等因常業竊盜案件，經檢察官提起公訴（94年度偵字第
7914號、第7916號、第7917號、第7918號、第7919號、第7920號
、第7953號），本院判決如下：
    主    文
庚○○連續結夥三人以上、攜帶兇器竊盜，處有期徒刑壹年陸月
。扣案如附表一、附表二所示之物，均沒收。
寅○○結夥三人以上、攜帶兇器竊盜，累犯，處有期徒刑拾壹月
。扣案如附表一、附表二所示之物，均沒收。
丁○○連續結夥三人以上、攜帶兇器竊盜，累犯，處有期徒刑拾
壹月。扣案如附表三所示之物，均沒收
    事    實
一、庚○○基於意圖為自己不法所有之概括犯意，分別與有共同
    竊盜犯意聯絡之丑○○（業經本院判處罪刑確定）、丙○○
    （另結）、寅○○（曾於民國八十八年間因懲治盜匪條例、
    竊盜案件，經本院分別判處有期徒刑六年二月、七月確定，
    於九十一年四月四日假釋交付保護管束，嗣於九十四年四月
    二十日縮刑期滿，假釋未經撤銷，以已執行論，而視為執行
    完畢），連續為以下之竊盜行為：
  (一)庚○○於九十四年三月二十七日凌晨某時，結夥丑○○、丙○○三人，在臺中市南屯區○○○路二六二號前（即臺中市
    ○○○路、南屯路口附近），以不詳方法，共同竊取賴慧玲
    所有車牌號碼五Ｑ─七Ｏ一八號自用小客車（裕隆廠牌，Ｃ
    ＥＦＩＲＯ型號）一部得手。
  (二)庚○○於民國九十四年三、四月間某日某時，結夥丑○○、
    丙○○三人，在臺中縣烏日鄉○○○○道附近，庚○○、丙○○在旁把風，丑○○則持所有客觀上可供兇器使用之Ｔ型
    扳手一支（未扣案），共同竊取ＢＭＷ廠牌三二五型號白色
    之自用小客車一部得手後，加以變賣予解體工廠，得款朋分
    花用。
  (三)庚○○於九十四年三、四月間某日某時，夥同丑○○，在臺
    中縣潭子鄉○○路某處，由庚○○在旁把風，丑○○則持前
    開所有客觀上可供兇器使用之Ｔ型扳手一支（未扣案），共
    同竊取ＢＭＷ廠牌，三一八型號自用小客車內之音響（車用
    ＣＤ盒主機、車用音響擴大機各一台）一部得手。
  (四)庚○○於九十四年四月二十七日凌晨約五時許，結夥丑○○
    、寅○○三人，並由庚○○駕駛所有車牌號碼Ｈ九─八二三
    一號自用小客車搭載丑○○、寅○○，一同前往臺中市○○
    區○○路四段八九六號前（即臺中市○○路○段、天津路口
    處），庚○○、寅○○在旁負責把風，並以庚○○所有無線
    電對講機三台相互聯絡接應，丑○○則攜帶所有如附表一所
    示之物，並另持所有客觀上可供兇器使用之水管鉗、一字型
    螺絲起子、檳榔剪各一支（均未扣案），以上開水管鉗破壞
    該自用小客車鎖頭，又以檳榔剪破壞該自用小客車之防盜器
    （前開毀損部分均未據告訴），再以一字型螺絲起子發動該
    車，共同竊取劉招治所有，交由其子辛○○使用之車牌號碼
    三Ｖ─二三二一號自用小客車（中華廠牌，黑色）一部得手
    後，由丑○○駕駛該車搭載寅○○離開現場，庚○○則駕駛
    所有車牌號碼Ｈ九─八二三一號自用小客車跟隨在後，嗣於
    同日凌晨五時四十五分，行經臺中市○○路○段、興安路口
    時，為警查獲，並在車牌號碼三Ｖ─二三二一號自用小客車
    上扣得丑○○所有供共同竊盜所用或供共同竊盜預備之如附
    表一所示之物及與本案犯罪無直接關連之ＮＯＫＩＡ廠牌行
    動電話（序號：000000000000000號）一支
    、ＳＩＭ卡一張（門號：Ｚ000000000號）；且為
    警在前開車牌號碼Ｈ九─八二三一號自用小客車上扣得庚○○所有供共同竊盜所用或供共同竊盜預備之如附表二所示之
    物及前開竊得之贓物車用ＣＤ盒主機一台、車用音響擴大機
    一台。
二、丁○○曾於八十九年間因犯常業竊盜罪，經臺灣高等法院臺
    中分院判處有期徒刑二年六月確定，於九十三年十月二十八
    日假釋交付保護管束，嗣於九十三年十一月六日縮刑期滿，
    假釋未經撤銷，以已執行論，而視為執行完畢。詎猶不知悔
    改，復與甲○○、乙○○（以上二人均另結）結夥三人，共
    同基於意圖為自己不法所有之概括犯意聯絡，於九十四年四
    月二十七日凌晨某時，在臺中市○○區○○路上安國小旁，
    丁○○、乙○○在旁把風，甲○○則持所有客觀上可供兇器
    使用之扳手二支（均未扣案），共同連續竊取辰○○所有，
    交由其夫劉錦全使用之車牌號碼五Ｊ─三六三九號自用小客
    車車牌一面及壬○○所有（車主登記為其女黃如玉）之車牌
    號碼Ｂ七─二七三三號自用小客車車牌一面，均得手後，以
    雙面膠黏貼在甲○○胞兄王啟峰所有車牌號碼Ｂ七─七八九
    五號自用小客車上駕駛使用。嗣於同日上午七時四十五分，
    為警循線在臺中市○○路○段一二三號前查獲，並在前開車
    牌號碼Ｂ七─七八九五號自用小客車上扣得上開竊得之車牌
    二面及乙○○所有供共同竊盜預備之如附表三所示之物。
三、案經臺中縣警察局霧峰分局報告臺灣臺中地方法院檢察署檢
    察官偵查起訴。
    理    由
一、上開事實欄一之犯罪事實，業據被告庚○○、寅○○於本院
    審理時坦承不諱，核與證人即被害人賴慧玲之夫己○○、證
    人即被害人劉招治之子辛○○於警詢中證述如何遭竊情節大
    致相符，並經證人即共犯丑○○於本院審理時供證在卷，並
    有被害人賴慧玲之臺中市警察局車輛失竊證明單、車輛竊盜
    詳細資料畫面各一份及車用ＣＤ盒主機、車用音響擴大機各
    一台及如附表一、附表二所示之物扣案可稽，足徵被告庚○○、寅○○前開自白與事實相符，應堪採信。事證明確，被
    告庚○○、寅○○前開犯行，堪以認定，應予依法論科。
二、上開事實欄二之犯罪事實，業據被告丁○○於本院審理時坦
    承不諱，核與被害人辰○○、壬○○於警詢中指述如何遭竊
    情節大致相符，並經證人即共犯甲○○於警詢、偵查中供證
    在卷，並有被害人辰○○、壬○○出具之贓物認領保管單、
    車輛竊盜、車牌失竊資料個別查詢報表─查詢車輛認可資料
    各一份及如附表三所示之物扣案可稽，足徵被告丁○○前開
    自白與事實相符，應堪採信。事證明確，被告丁○○前開犯
    行，亦堪以認定，應予依法論科。
三、查被告庚○○、寅○○、丁○○等三人行為後，(一)刑法第二
    條第一項、第二十八條、第四十七條、第四十九條業於九十
    四年二月二日修正公布，並刪除刑法第五十六條連續犯之規
    定，且自九十五年七月一日起施行（下稱新法；修正前刑法
    下稱舊法）。而新法第二條第一項之規定，係規範行為後法
    律變更所生新舊法律比較適用之準據法，於新法施行後，應
    適用新法第二條第一項之規定，為「從舊從輕」之比較。(二)
    (1)舊法第二十八條規定：「二人以上共同實施犯罪之行為者
    ，皆為正犯」，新法第二十八條則規定：「二人以上共同實
    行犯罪之行為者，皆為正犯」，其立法理由旨在排除陰謀、
    預備共同正犯之成立。被告就此部分不論依新舊法規定，均
    構成共同正犯，新法並無較有利於被告之情形，自應適用修
    正前刑法第二十八條規定論以共同正犯。(2)新法第四十七條
    第一項、第四十九條分別規定「受徒刑之執行完畢，或一部
    之執行而赦免後，五年以內故意再犯有期徒刑以上之罪者，
    為累犯，加重本刑至二分之一」；「累犯之規定，於前所犯
    罪在外國法院受裁判者，不適用之」；舊法第四十七條、第
    四十九條則分別規定「受有期徒刑之執行完畢，或受無期徒
    刑或有期徒刑一部之執行而赦免後，五年以內再犯有期徒刑
    以上之罪者，為累犯，加重本刑至二分之一」；「累犯之規
    定，於前所犯罪依軍法或於外國法院受裁判者，不適用之」
    。被告寅○○、丁○○均係於前案受有期徒刑執行完畢五年
    以內，故意再犯本案之罪，不論依新舊法規定，均構成累犯
    ，新法並無較有利於被告寅○○、丁○○之情形。(3)新法已
    刪除刑法第五十六條連續犯之規定，被告庚○○、丁○○多
    次竊盜犯行，依舊法本可依連續犯論以裁判上一罪，依新法
    則應數罪併罰，新法顯然不利於被告庚○○、丁○○。(三)經
    綜合與本案罪刑有關之連續犯、累犯加重等一切情形，比較
    新舊法結果，新法並無較有利於被告等之情形，依刑法第二
    條第一項前段之規定，本案仍應適用舊法即行為時法即刑法
    第四十七條、第五十六條規定論罪科刑。
四、按前開竊盜所用之Ｔ型扳手、水管鉗、一字型螺絲起子、檳
    榔剪各一支及扳手二支，均質堅厚實，在客觀上足對人之身
    體、生命構成威脅，均為兇器。被告庚○○上開事實欄一、
    (一)所為竊盜犯行，核犯刑法第三百二十一條第一項第四款之
    結夥三人以上竊盜罪。被告庚○○上開事實欄一、(二)所為、
    被告庚○○、寅○○上開事實欄一、(四)所為及被告丁○○上
    開事實欄二所為竊盜犯行，均係犯刑法第三百二十一條第一
    項第三款、第四款之結夥三人以上、攜帶兇器竊盜罪。被告
    庚○○上開事實欄一、(三)所為竊盜犯行，係犯刑法第三百二
    十一條第一項第三款之攜帶兇器竊盜罪。被告庚○○、寅○○、丁○○參與行竊之次數分別為四次、一次、二次，自難
    認係屬職業性犯罪，尚不構成常業犯。公訴人認被告等三人
    均係涉犯修正前刑法第三百二十二條之常業竊盜罪，尚有未
    洽，惟其基本事實同一，起訴法條應予變更。被告庚○○、
    丑○○、丙○○三人間就上開事實欄一、(一)及一、(二)之加重
    竊盜犯行；被告庚○○、丑○○二人間就上開事實欄一、(三)
    所為加重竊盜犯行；被告庚○○、丑○○、寅○○三人間就
    上開事實欄一、(四)之加重竊盜犯行；被告丁○○、甲○○、
    乙○○三人間就上開事實欄二之加重竊盜犯行，互有犯意聯
    絡及行為分擔，應分別論以共同正犯。被告庚○○先後四次
    加重竊盜及被告丁○○二次加重竊盜犯行，所犯均為構成要
    件相同之罪名，顯係基於概括犯意為之，均應依修正前刑法
    第五十六條連續犯之規定，各論以結夥三人以上、攜帶兇器
    竊盜罪一罪，並均加重其刑。被告庚○○上開事實欄一、(一)
    所為加重竊盜犯行，雖未據起訴，惟本院認該部分與起訴之
    加重竊盜部分具有連續犯之裁判上一罪關係，自應併予審理
    。查被告寅○○曾於八十八年間因懲治盜匪條例、竊盜案件
    ，經本院分別判處有期徒刑六年二月、七月確定，於九十一
    年四月四日假釋交付保護管束，嗣於九十四年四月二十日縮
    刑期滿，假釋未經撤銷，以已執行論，而視為執行完畢；被
    告丁○○曾於八十九年間因犯常業竊盜罪，經臺灣高等法院
    臺中分院判處有期徒刑二年六月確定，於九十三年十月二十
    八日假釋交付保護管束，嗣於九十三年十一月六日縮刑期滿
    ，假釋未經撤銷，以已執行論，而視為執行完畢，此有其等
    之臺灣高等法院被告全國前案紀錄表及臺灣臺中地方法院檢
    察署刑案資料查註紀錄表各一份在卷可憑，其等於五年內再
    犯本件有期徒刑之罪，均為累犯，均應依修正前刑法第四十
    七條規定加重其刑（被告丁○○部分並遞加重之）。爰審酌
    被告寅○○、丁○○有上揭前科，素行不佳，被告等三人均
    不思以勞力獲致所得而觸法，被告等參與行竊之次數及犯罪
    所生之危害非輕，惟念及被告等三人均僅分擔把風行為，且
    於犯後均坦承犯行，已有悔意，犯罪情節較輕等一切情狀，
    分別量處如主文所示之刑，以資懲儆。又扣案如附表一、附
    表二、附表三所示之物，分屬共犯丑○○、被告庚○○、共
    犯乙○○所有，或供共同竊盜所用，或供共同竊盜預備之物
    ，均依刑法第三十八條第一項第二款規定，併予宣告沒收。
    至前開用以竊盜之Ｔ型扳手、水管鉗、一字型螺絲起子、檳
    榔剪各一支及扳手二支，既均未扣案，爰不併予宣告沒收之
    ，附此敘明。
五、不另為無罪諭知部分：
（一）公訴意旨另略以：(一)被告庚○○於九十四年三、四月間，
      與證人丑○○，欲竊取鈴木廠牌車輛至少二次，惟因技術
      問題，行竊未得逞。(二)被告庚○○與被告丁○○著手行竊
      被害人不詳之自用小客車至少二次，惟因技術問題，均未
      得手（竊車時間均在凌晨三時至上午九時間，因未得手，
      故無法確認被害人）。(三)被告丁○○於九十四年三、四月
      間，與被告丙○○共同在臺中縣、市地區著手行竊被害人
      不詳之自用小客車至少五次，其中順利竊取ＢＭＷ三二五
      型自用小客車一部得手（因已銷贓完畢，故無法確認贓車
      流向），隨即將車輛駛回臺中縣清水鎮，並以二萬元之價
      格售予年籍不詳綽號「阿芬」之成年男子，得款分予被告
      丙○○三千元。餘至少四次因技術問題，行竊未得逞。(四)
      被告丁○○與證人丑○○著手行竊被害人不詳之自用小客
      車至少十次，惟因技術問題，均未得手（竊車時間均在凌
      晨時間，因未得手，故無法確認被害人）。(五)被告丁○○
      與被告癸○○（另結）著手行竊被害人不詳之自用小客車
      至少二次，惟因技術問題，均未得手（竊車時間均在凌晨
      三時至上午九時間，因未得手，故無法確認被害人）。(六)
      被告丁○○約於九十四年三、四月間，與被告甲○○、綽
      號「阿輝」之成年男子，共同在臺中縣、市地區著手行竊
      被害人不詳之自用小客車至少三次，其中於九十四年四月
      二十六日，在臺中縣、市竊取福特白色自用小客車一部（
      因已銷贓完畢，故無法確認贓車流向），得手後，並由該
      綽號「阿輝」之成年男子駛往彰化縣和美鎮銷贓，餘至少
      二次欲竊取被害人不詳之自用小客車，惟因技術問題，行
      竊未得逞。(七)被告丁○○於九十四年四月間，與被告乙○○，著手行竊被害人不詳之自用小客車至少三次，惟因技
      術問題，均未得手（竊車時間約在凌晨時間，因未得手，
      故無法確認被害人），因認此部分被告庚○○、丁○○尚
      涉有修正前刑法第三百二十二條之常業竊盜罪嫌云云。公
      訴人認被告庚○○、丁○○涉有此部分常業竊盜罪嫌，無
      非係以被告庚○○、丁○○警詢、偵查中之自白，為其論
      罪之依據。惟訊據被告庚○○、丁○○均堅決否認有此部
      分常業詐欺取財之犯行，均辯稱：沒有參與此部分竊盜犯
      行等語。
（二）按犯罪事實應依證據認定之，無證據不得認定犯罪事實；
      又不能證明被告犯罪者，應諭知無罪之判決，刑事訴訟法
      第一百五十四條第二項、第三百零一條第一項分別定有明
      文。又按被告或共犯之自白，不得作為有罪判決之唯一證
      據，仍應調查其他必要之證據，以察其是否與事實相符，
      同法第一百五十六條第二項亦有明文規定。經查：(一)證人
      丑○○於本院九十五年十一月一日審理時已結證稱：伊從
      未與被告丁○○一同外出竊車等語。足見被告丁○○應無
      與證人丑○○共犯此部分竊盜犯行甚明。(二)公訴意旨所指
      此部分竊盜案件被害人均不詳，究竟有無被害人失竊公訴
      意旨所指此部分車輛並無從知悉，而竊盜罪係侵害財產法
      益，侵害被害人對於財產之監督權，則此部分既無被害人
      可供本院查證，實難遽認被告庚○○、丁○○亦有此部分
      竊盜犯行，揆諸上開說明，本應就此部分為無罪判決之諭
      知，惟因公訴意旨認此部分與前揭被告庚○○、丁○○有
      罪部分，具有常業犯之實質一罪關係，爰均不另為無罪判
      決之諭知，附此敘明。
六、移送併案審理部分：
    移送併案審理意旨（臺灣臺中地方法院檢察署九十五年度偵
    字第五八一九號）另略以：被告丁○○與趙承平（由檢察官
    另行偵查）基於共同意圖為自己不法所有之概括犯意聯絡，
    於下列時、地，連續竊取他人之自用小客車：（一）民國九
    十五年一月十一日上午十時十分，在臺中市○○區○○路三
    段五十二號前，竊取歐力士實業股份有限公司所有車牌號碼
    三四一Ｏ─ＫＱ號自用小客車一部得手。（二）九十五年三
    月一日晚上十時後之某時，在臺中市○○區○○路二百巷十
    八號前，竊取卯○○所有，平日由卯○○、楊忠樺二人使用
    之車牌號碼七Ｇ─二七六九號自用小客車得手。嗣於九十五
    年三月二日凌晨三時十分，適被告丁○○、趙承平駕駛懸掛
    與實際車牌號碼不符之車牌號碼六Ａ─七三Ｏ九號自用小客
    車（實際車牌號碼為ＴＮ─五五七六號），行經臺中市西屯
    區○○○○街與大墩路口時，因形跡可疑而為警盤檢查獲，
    並在其等所駕駛之車輛內，扣得車牌號碼三四一Ｏ─ＫＱ號
    之贓車車牌1面及於不詳時、地，遭竊之BMW牌鑰匙控制電腦
    五台、BMW牌行車電腦六台、VOLVO牌行車電腦二台、NISSAN
    牌行車電腦一台、汽車鑰匙五把、車窗破壞器二支、萬能扳
    手二支、作案工具一批等物，並在其等身上，扣得楊忠樺所
    有之車寶貝汽車百貨VIP貴賓金卡等五張卡片，因認被告丁○○除前開有罪部分外，尚涉有此部分刑法第三百二十條第
    一項之普通竊盜罪嫌。檢察官認被告丁○○涉有此部分罪嫌
    ，無非係以證人即歐力士實業股份有限公司人員洪嘉寶、被
    害人卯○○於警詢時之指述、扣案之車牌號碼三四一Ｏ─Ｋ
    Ｑ號之車牌一面、BMW牌鑰匙控制電腦五台、BMW牌行車電腦
    六台、VOLVO牌行車電腦二台、NISSAN牌行車電腦一台、汽
    車鑰匙五把、車窗破壞器二支、萬能扳手二支、作案工具一
    批及照片十二張，為其論罪之依據。訊據被告丁○○堅決否
    認有此部分犯行，辯稱：為警查扣此部分上開扣案證物係友
    人戊○○所寄放，不是其所竊取者，並無參與此部分竊盜犯
    行等語。按刑事訴訟法上所謂認定犯罪事實之證據，係指足
    以認定被告確有犯罪行為之積極證據而言，該項證據自須適
    合於被告犯罪事實之認定，始得採為斷罪資料；又認定犯罪
    事實所憑之證據，無論係直接證據或間接證據，其為訴訟上
    之證明，須於通常一般之人均不致有所懷疑，而得確信其為
    真實之程度者，始得據為有罪之認定。經查，證人戊○○於
    本院審理時已證稱並無交付此部分扣案證物與被告丁○○等
    語，被告丁○○前開所辯上開證物係友人戊○○所寄放乙節
    ，雖不可採信，惟持有盜贓物之緣由，非只竊盜一端（或係
    出於收受贓物、侵占離本人所持有之物等），尚難單憑證人
    洪嘉寶、被害人卯○○前開指述及扣案證物、照片等遽認被
    告丁○○即有該部分竊盜犯行，此部分既存有合理之懷疑，
    即難遽以竊盜罪相繩。此外，檢察官復未就此部分舉出其他
    證據足資證明被告丁○○有此部分竊盜犯行，被告丁○○此
    部分竊盜犯行尚乏證據證明，自難認被告丁○○尚有此部分
    連續竊盜犯行，此部分與本案有罪部分即難認有何裁判上一
    罪關係，無從併案審理，應退由檢察官另為適法之處理，併
    此敘明。
據上論斷，應依刑事訴訟法第二百九十九條第一項前段、第三百
條，修正前刑法第二十八條、第五十六條、刑法第三百二十一條
第一項第三款、第四款、修正前刑法第四十七條、第三十八條第
一項第二款，判決如主文。
本案經檢察官子○○到庭執行職務。
中    華    民    國    95    年    12    月    6     日
                         臺灣臺中地方法院刑事第11庭
                             審判長法  官  吳進發
                                   法  官  莊嘉蕙
                                   法  官  丁智慧
上正本證明與原本無異。
如不服本判決，應於送達後10日內向本院提出上訴狀（須附繕本
），上訴於臺灣高等法院臺中分院。
                                   書記官  陳淑華
中    華    民    國    95    年    12    月    6     日
附錄本案論罪科刑法條全文：
刑法第321條第1項第3款、第4款
犯竊盜罪而有左列情形之一者，處6月以上、5年以下有期徒刑：
3、攜帶兇器而犯之者。
4、結夥三人以上而犯之者。
附表一：
    對稱機一支、螺絲起子三支、Ｔ字型板手二支、板手二支、
    手電筒二支、尖嘴鉗一支、固定鉗二支、小刀一支、手套一
    副、黑色皮包一個。
附表二：
    無線電對講機三台、電腦晶片一台、工具箱一組、筆記本二
    本。
附表三：
    無線電三組、活動扳手二支、六角扳手一組、Ｔ型扳手兩支
    、鉗子三支、剪刀二支、固定扳手三支、起子五支、鐵管二
    支、美工刀一支、手電筒一支、擊玻璃器二支、鐵撬一支、
    鋼尺一支、手工鋸一支、背包一個。


司法院資訊處製作；財團法人民間司法改革基金會備份。
